【裁判字號】    95,上訴,871
【裁判日期】    951004
【裁判案由】    違反毒品危害防制條例
【裁判全文】
臺灣高等法院臺南分院刑事判決         95年度上訴字第871號
上  訴  人
即  被  告  乙○○
                    現於臺灣高雄監獄執行中
指定辯護人  本院公設辯護人甲○○
上列上訴人因違反毒品危害防制條例案件，不服臺灣臺南地方法
院94年度訴緝字第77號中華民國95年6月29日第一審判決（起訴
案號：臺灣臺南地方法院檢察署94年度偵字第2308號），提起上
訴，本院判決如下：
    主  文
原判決撤銷。
乙○○連續販賣第一級毒品，處有期徒刑捌年。扣案如附表二編
號１之第一級毒品海洛因沒收銷燬之，扣案之如附表二編號３、
５、６之物，均沒收。販賣毒品所得新臺幣陸仟元沒收。如全部
或一部不能沒收時，以其財產抵償。
乙○○被訴販賣第二級毒品部分無罪。
    事  實
一、乙○○意圖營利，基於販賣第一級毒品海洛因之概括犯意，
    自民國（下同）九十四年一月中旬起，連續於附表一所示時
    間、地點，連續販賣第一級毒品海洛因與陳雅萍、馮亮堡多
    次（詳細犯罪時間、地點，販賣之次數、販賣之對象均如附
    表一編號１至３所示）；合計販賣第一級毒品海洛因所得新
    臺幣（下同）六千元（未扣案）。嗣於同年二月二日下午一
    時三十分許，為警持搜索票前往乙○○位於臺南市○○○路
    三０二巷二弄三號四樓居住處，當場自乙○○交予陳雅萍所
    提之手提包內扣得第一級毒品海洛因六小包（淨重總計一點
    九七公克；純度百分之十五點七一，純質淨重零點三一公克
    ）、第二級毒品安非他命九小包（含袋毛重共計十點五五六
    公克）、其所有供販賣海洛因用之電子磅秤一台，與海洛因
    外包裝袋六個，及其所有預備犯販賣第一級毒品之罪所用之
    分裝用塑膠拉鍊空袋一百十個，其餘詳如附表一所示，因而
    查知上情。
二、案經臺南縣警察局歸仁分局報告臺灣臺南地方法院檢察署檢
    察官偵查起訴。
    理  由
壹、有罪部分：
甲、証據能力部分：
一、按被告以外之人於審判中有所在不明而無法傳喚或傳喚不到
    者，其於檢察事務官、司法警察官或司法警察調查中所為之
    陳述，經證明具有可信之特別情況，且為證明犯罪事實之存
    否所必要者，得為證據：刑事訴訟法第一百五十九條之三第
    三款定有明文。
二、本件被告辯護人雖主張証人陳雅萍、劉紅棗於警詢之供証因
    係審判外之陳述，不具証據能力。但查証人陳雅萍、劉紅棗
    分別經原審傳拘不著，已行方不明，有屏東縣警察局東港分
    局九十五年六月九日東警分偵字第0950006574號函及報告書
    、臺南縣警察局歸仁分局九十五年六月十九日南縣歸警偵字
    第0950007989號函及報告書附卷足憑（見原審訴緝卷第二０
    五頁至第二０九頁、第二二四頁至第二二七頁）；再查，証
    人陳雅萍、劉紅棗等人於警詢之供証，均無証據足証彼等有
    受員警不當之誘導或違背彼等自由意思而為陳述；且証人陳
    雅萍、劉紅棗均於本件案發時在場親見，彼等之供証均為証
    明犯罪事實之存否所必要，揆之上開規定，証人陳雅萍、劉
    紅棗等人於警詢之供証，自均得作為本件証據，被告辯護人
    上開所辯，自無可採。
乙、實體方面：
一、訊據上訴人即被告乙○○矢口否認有何上開犯行，辯稱：扣
    案毒品等物並非伊所有，如伊持有毒品，怎有可能向警方檢
    舉並申請搜索住處？又本案係因伊勸誡證人陳雅萍、劉紅棗
    戒斷毒品不成而報警，渠等懷恨才故意誣陷伊販賣毒品。另
    伊係販售健康食品給馮亮堡，才有密集通聯紀錄，伊並未販
    賣毒品給馮亮堡云云。
二、經查：
  (一)被告如何販賣第一級毒品海洛因與証人陳雅萍之事實，業據
    証人陳雅萍於偵查中証述「（你何時開始向乙○○拿海洛因
    ？）九十四年一月二十幾日開始，最後一次買是九十四年二
    月一日，我去中華南路（查獲地點）向乙○○買過五百元的
    海洛因…」、「我以前只知道如果朋友要毒品會請乙○○向
    別人調，最近我回家住十幾天我才知道乙○○也有自己在販
    賣毒品，所以我才會向乙○○買。」、「（你向乙○○共買
    幾次海洛因？）四、五次。每次買多少包是取決我身上有多
    少錢，有五百就拿五百有一千就拿一千」（見偵卷第二十頁
    、第二一頁）等語；並經證人劉紅棗於偵查中證述被告有販
    賣毒品與証人陳雅萍之情（見偵卷第二十六頁）。
  (二)被告有於附表一編號２、３所示之時、地，連續販賣毒品海
    洛因與証人馮亮堡之事實，亦據証人馮亮堡於偵查中証述明
    確（見偵卷第一三七頁至第一三八頁）；而証人陳雅萍於偵
    查中亦證述「於九十四年一月底被告有販賣毒品海洛因與証
    人馮亮堡」之情（見偵查卷第二十頁至第二十一頁）；再參
    酌證人陳雅萍、馮亮堡係分別經檢察官傳喚、証人馮亮堡又
    係經檢察官自臺灣監獄臺南分監提解到庭，衡情，三人間並
    無利害與共之關係，當無事前串供、共謀誣陷被告之機會及
    可能性。且稽之證人馮亮堡於偵查中就向被告購買二次毒品
    之種類及地點均詳予陳述，另證人陳雅萍於偵查中又証述親
    見被告交付毒品海洛因予馮亮堡之過程，足認証人馮亮堡、
    陳雅萍上開証述非虛。
  (三)至於証人陳雅萍於警詢時供証「共向被告購買毒品海洛因四
    次，每次以一千元不等之價錢購買」等語（見警卷第十五之
    一頁），於偵查中則証述「向被告買毒品海洛因四、五次，
    每次買多少都是取決我身上有多少錢，有五百就拿五百，有
    一千就拿一千」等語（見偵查卷第二十頁），前後就購買毒
    品海洛因之次數、價格或稍有不符之處。但按證據之證明力
    ，由法院自由判斷，刑事訴訟法第一百五十五條第一項定有
    明文。是審理事實之法院，於告訴人、證人之陳述有部分前
    後不符，或相互間有所歧異時，究竟何者可採，仍得本其自
    由心證予以斟酌，非謂一有不符或矛盾，即應認其全部為不
    可採信。查証人陳雅萍就向被告購買多次海洛因之供証前後
    均屬一致，且又核與証人劉紅棗之証詞大致相符，另証人陳
    雅萍為警查獲經採尿送驗結果，亦經檢出嗎啡陽性反應，亦
    有尿液確認報告在卷足憑（見偵查卷第五十六頁），足認証
    人陳雅萍之指証非虛，自難以証人陳雅萍就購買海洛因之次
    數、價格前後供証稍有不符，即據為被告有利之認定。至於
    証人陳雅萍購買海洛因之次數及價格，本院參酌証人陳雅萍
    於警、偵訊之供証，並依罪疑惟輕原則，以最有利於被告之
    方式計算，應認購買海洛因之次數應為四次，每次五百元。
  (四)另查，証人馮亮堡於原審審理時，雖翻異前詞，而證述「只
    有跟被告買過一次安非他命，一次一千元，海洛因是跟被告
    兒子合資購買的，我沒有跟被告買過」等語（見原審卷第一
    四四頁）。但查：
  １証人馮亮堡上開証詞不惟與其於偵查中之証述不符，且証人
    馮亮堡於原審係先証述「知道門號0000000000之
    行動電話是被告的行動電話，我主要都是用被告的電話聯絡
    被告的兒子，沒有向被告買過毒品；我曾經與被告兒子合資
    買毒品，所以我打電話給被告的兒子是要邀他的兒子一起買
    毒品；只有主動找過被告一、二次，如被告接前開電話，都
    會要被告到伊住處，談論健康食品的事情；偵查中因為藥癮
    發作，不知道偵查中證述內容為何」云云（見原審卷第一四
    ０頁至第一四二頁），嗣又改口稱「我只有跟被告買過一次
    安非他命，一次一千元。海洛因是跟被告兒子合資購買的…
    」云云，証人馮亮堡於原審審理時，前後就是否向被告購買
    毒品一節之供述已有不符；再是否有向被告購買毒品，既係
    証人馮亮堡親身經歷之事實，若果真被告並未販賣毒品與証
    人馮亮堡，衡情証人馮亮堡豈有為上開前後不符之証詞？
  ２再查，上開0000000000行動電話之門號為被告所
    申請使用一節，又為被告供明在卷，而証人馮亮堡亦証述「
    知道上開門號係被告所有」之情，乃竟撥打被告上開行動電
    話找被告之兒子「合資購買毒品」，顯悖於常理而難信採。
    且佐以證人馮亮堡於偵查中證稱：「（行動電話門號000
    0000000）以我太太名義申請但都是我在使用…」乙
    節（見偵查卷第一三七頁），有該門號租用人資料附卷可查
    ；及證人馮亮堡所持有使用之該門號行動電話又與被告持有
    上開門號之行動電話，自九十四年一月二十日起至同年二月
    二日止有密集頻繁之通聯紀錄，復有上開二支行動電話門號
    通聯紀錄資料附卷可按（見偵卷第一二三至一二八頁），則
    若果真證人馮亮堡有經常與被告兒子合資購買毒品之需，衡
    情又豈有刻意撥打被告之行動電話，並間接透過被告轉接被
    告兒子之理？足認證人馮亮堡撥打上開電話之聯繫對象應為
    被告，證人馮亮堡並非為找被告兒子合資購買毒品，始撥打
    被告上開行動電話門號【找被告兒子】甚明。
  ３証人馮亮堡雖於原審審理時證稱「偵查中因為毒癮發作，才
    會胡亂編造說詞」云云。然觀之證人馮亮堡於偵查中就其持
    有行動電話門號之始期、使用期間多久，及究否向被告購買
    毒品海洛因或安非他命，施用毒品之方法等情及細節均詳述
    明確，顯非處於毒癮發作、意識不清之情形，顯見証人馮亮
    堡於偵查中之証述並無因毒癮發作、意識不清而為虛偽陳述
    之情事，從而証人馮亮堡於原審所為之上開証詞，顯非實在
    ，自無可取。
  ４至於証人馮亮堡究向被告購買毒品海洛因幾次，及價格如何
    ？稽之証人馮亮堡於偵查中証述「共向他（即被告）買一、
    二次，打電話給他跟他約地點，一次約在下營鄉中營村巨蛋
    ，另一次約在他中華南路住處樓下，第一、二次都大約買二
    、三千元，詳細金額不太記得，重量不至一公克，可以吸很
    多次，都是滲水用注射針筒打的．．．」、「我是買海洛因
    ，我有吸食安非他命，是不是有向他買過安非他命不記得，
    只記得大約向他買過二次，我確定只有向他買二次．．．」
    等語（見偵查卷第一三八頁）。依証人馮亮堡上開所証，其
    向被告購買二次毒品之施用方法均係【滲水以注射針筒施打
    】之方式，核與施用毒品海洛因之方式相符；而一般施用毒
    品安非他命之方式，均係以【燒烤吸其煙】之方式施用毒品
    ，並無以【滲水以注射針筒施打】之方式施用毒品，足認証
    人馮亮堡向被告購買之毒品應係毒品海洛因，而非安非他命
    ，可堪認定。至於金額、次數部分，本院參酌証人馮亮堡上
    開証詞，應認係二次；另金額則依最有利於被告之方式計算
    ，應認每次二千元。
  (五)被告雖辯稱「本案係因伊勸誡證人陳雅萍、劉紅棗戒斷毒品
    不成而報警，渠等懷恨才故意誣陷伊販賣毒品」云云。但查
    ：
  １證人劉紅棗於偵查中證述有關被告販售毒品予證人陳雅萍之
    時間、地點及金額等節，並非含混不清，亦與證人陳雅萍證
    述情節大致相符；再者，證人劉紅棗與陳雅萍並無任何利害
    關係，亦無故意附合証人陳雅萍之証詞，而故意陷害被告之
    必要。
  ２依証人陳雅萍偵查中之証詞，被告既向證人陳雅萍表示要賣
    毒品拼一下賺錢翻身，而施用毒品者多半有規律長期使用毒
    品之特質，是證人陳雅萍雖為被告之女，被告亦不可能甘冒
    風險向他人購得毒品後，不計成本無償提供證人陳雅萍施用
    ，是證人陳雅萍上開證詞，亦無悖於情理之處。
  ３又證人陳雅萍為被告之女，證人劉紅棗則為被告同居女友，
    二人均與被告有相當親密關係，衡情當無故意誣陷被告之必
    要。且被告雖陪同（被告供稱係伊拜託）許財芳向警方檢舉
    伊中華南路住址有人吸毒之情，惟警方據報聲請搜索對象係
    被告子之女友陳燕菁而非證人陳雅萍、劉紅棗二人，業據證
    人谷毓祥於原審證述明確（見原審卷第一四五頁），並有臺
    南縣警察局歸仁分局搜索票聲請書暨許財芳檢舉筆錄、查證
    報告一份在卷可稽（見偵查卷第七七頁至第八二頁）；且証
    人谷毓祥亦証述「當時他（即被告）有跟我說他主要目的是
    要把陳燕菁趕出去，但是他有陳明要以許財芳為檢舉人」等
    語，而被告亦供認「我確實有如此陳述」等語（均見原審卷
    第一四八頁），足見被告與許財芳向警方檢舉之吸毒者應為
    陳燕菁，並非證人陳雅萍、劉紅棗二人，則被告辯稱「係因
    伊向警方檢舉，證人陳雅萍、劉紅棗二人才會挾怨報復」云
    云，已難憑採。況被告既係以許財芳為檢舉人，証人陳雅萍
    、劉紅棗如何能得知【檢舉人係被告本人】，並因此而故意
    誣陷被告之理。此外，觀之證人谷毓祥證述「（你在門口盤
    查被告、陳雅萍、劉紅棗等人其神色如何？）態度平和，沒
    有衝突過的跡象」等語（見原審卷第一四八頁），則證人陳
    雅萍、劉紅棗與被告間，於經警查獲當時互動尚屬融洽，並
    無任何恩怨嫌隙，亦無因被告檢舉之事而故意誣陷被告之必
    要，益徵證人陳雅萍、劉紅棗等人之證詞非虛。被告所辯並
    不足取。
  (六)被告雖又辯稱扣案之裝有附表二所示之物之黑色皮包並非其
    所有云云。惟查：
  １證人陳雅萍於偵查中具結證稱：「（扣得黑色皮包一只及其
    內所有海洛因六包、安非他命九包、電子磅秤一個、分裝空
    袋一百十個）是我爸爸乙○○的，當時乙○○和劉紅棗及我
    要下去開車出門，他（被告）可能是手上有太多東西，就請
    我幫她拿這個黑色皮包，二分鐘後，警察就在門口等我們，
    那個男用黑色皮包本來就是乙○○的」（見偵查卷第二十頁
    ）等語，核與證人劉紅棗於偵查中具結證述：「黑色皮包扣
    得之安非他命九包、海洛因六包、電子磅秤一個、分裝空袋
    一百十個）是乙○○的」、「…那黑色皮包本來就是乙○○
    的」（見偵查卷第二十六頁）等語大致相符。
  ２復參以證人即本件查獲員警谷毓祥於原審審理時證述「（你
    們在查獲現場認定本件扣案毒品是何人的？）因為當時是陳
    雅萍所提，但現場經陳雅萍及劉紅棗敘述毒品是被告的。」
    、「（你們認為毒品是何人的？）我們初步認定毒品是陳雅
    萍的，但是陳雅萍及劉紅棗在現場都說黑色手提包內的東西
    是被告的。」、「（陳雅萍及劉紅棗在現場這麼說，在警局
    作筆錄還是說毒品是被告的嗎？）是。」、「她（劉紅棗）
    說在樓梯間由被告交給陳雅萍，她是在現場及警局製作筆錄
    時都有這樣說，在偵查隊複訊時，劉紅棗有提及。」等語（
    見原審卷第一四六頁至第一四七頁），証人陳雅萍與劉紅棗
    於警方當場查獲毒品時，即均一致陳述內裝有扣案毒品之黑
    色手提包係被告所有，且係於查獲前，甫交證人陳雅萍手提
    等情，足認證人陳雅萍、劉紅棗二人並無事先勾串之情事及
    可能。
  ３證人劉紅棗雖於第二次偵查訊問時，改稱扣案毒品是陳雅萍
    所有；陳雅萍在警局要伊說東西是被告所有云云（見偵卷第
    三九頁）。然員警查扣系爭毒品後，證人陳雅萍與證人劉紅
    棗即經搜索員警帶回警局接受訊問，隨後並移往檢察署複訊
    ，二人接受警方訊問之始點均為九十四年二月二日十六時三
    十分許，陳雅萍、劉紅棗於第一次警詢時，製作及詢問之員
    警又非同一人，又有該二名証人之第一次警詢筆錄可稽，顯
    見証人陳雅萍、劉紅棗於警詢時，雙方並無互相比對、交叉
    對照說詞之機會，衡情証人陳雅萍於警局豈能與証人劉紅棗
    勾串而誣陷被告之理；再該二名証人在查獲現場即均表明扣
    案毒品為被告所有，已如上述，另該二名証人在警詢、第一
    次偵查中所為證詞，亦前後一致並無矛盾，是證人劉紅棗第
    一次偵查中証述「該黑色皮包係被告所有」等語，尚非虛構
    而可信採。
  ４再觀諸證人劉紅棗於該次（即第二次）偵查中證稱：「（警
    察查獲的黑色手提包是誰的？）被告兒子給他的，我不知道
    毒品、電子磅秤是不是放在手提包內」云云，則證人劉紅棗
    既稱扣案之黑色手提包於查獲時，確實為被告使用中，而本
    件扣案毒品又係在上開黑色皮包內查獲，並經證人谷毓祥到
    庭證述無訛，亦有扣押筆錄、扣押物品目錄表在卷可稽，足
    證證人陳雅萍證述查扣之黑色手提包為被告臨時要伊手提乙
    節為真實，證人劉紅棗事後翻異前詞，於第二次偵查中証述
    「扣案毒品為陳雅萍所有」等語，顯係事後迴護被告之詞，
    亦無足取，扣案之黑色皮包〔內裝有內扣得第一級毒品海洛
    因六小包（淨重總計一點九七公克；純度百分之十五點七一
    ，純質淨重零點三一公克）、第二級毒品安非他命九小包（
    含袋毛重共計十點五五六公克）〕應係被告所有，於查獲前
    交與証人陳雅萍持有，可堪認定。
  (七)被告雖另又辯稱「其若有持有毒品或販毒之犯行，豈有至警
    局檢舉住處有違反毒品危害防制條例案件情事」云云。但查
    ：本案係由許財芳具名檢舉嫌疑人「陳燕菁」施用毒品，且
    要求警員於搜索前事先聯絡檢舉人，惟警方執行搜索前，雖
    曾聯繫許財芳，均因無人接聽而作罷；被告係陪同許財芳並
    口頭陳述意見等情，又據證人谷毓祥於偵查及原審審理時証
    述明確（見偵查卷第五三頁、原審卷第一四五頁），是警方
    原持搜索票執行搜索之對象係「陳燕青違反毒品危害防制條
    例」之事，並非「被告涉有違反毒品危害防制條例案件」一
    事，且因警方前往搜索前未能事先通知檢舉人，而使被告無
    從知悉警方搜索行動。再佐以被告於員警上揭查獲系爭毒品
    後，經警採尿送驗結果，其尿液呈安非他命類陽性反應，有
    長榮大學九十四年三月二日確認報告一紙在卷可稽（見偵卷
    第五七、五八頁），益足証被告雖陪同許財芳至警局檢舉，
    但於員警執行本件搜索之事並未知悉，亦未能因以而能事先
    有所防備或準備，否則被告若知悉警方將於近日前往其中華
    南路住處執行搜索，衡情被告豈有大膽施用安非他命之舉？
    況被告經本院訊及採尿送驗為何會有安非他命類陽性反應一
    事，被告竟稱「九十四年二月二日日谷毓祥帶隊去搜索，說
    我精神不好，我朋友說Ｋ他命吃下去，精神會好，我不知道
    Ｋ他命也是毒品」、「我在二月二日因中風身體撐不住，我
    朋友拿Ｋ他命給我吸食，我確實有吸食Ｋ他命，並非吸食安
    非他命」云云（見本院卷第四十二頁、第六七頁），惟若是
    施用Ｋ他命，何以尿液檢出安非他命陽性反應？足認被告所
    辯施用Ｋ他命云云，顯屬無稽，堪認被告應係認定警方執行
    搜索對象與之無關，且會事前通知，方才肆意妄為，而有施
    用毒品等情，自難以被告曾陪同許財芳向警方檢舉一節，即
    認被告絕無持有或販賣毒品之行為，被告上開所辯，亦無可
    採。
  (九)另按近來政府為杜絕毒品之氾濫，對於查緝施用及販賣毒品
    之工作，無不嚴加執行，販賣毒品罪又係重罪，設若無利可
    圖，衡情一般持有毒品之人當無輕易將所持有之海洛因轉讓
    他人而甘冒於再次向他人購買時，而有被查獲移送法辦危險
    之理。且毒品海洛因，可任意分裝或增減其份量，而每次買
    賣之價量，亦隨時隨雙方關係之深淺、當時之資力、需求程
    度及對行情之認知等因素，機動的調整，因之販賣之利得，
    除經坦承犯行，或價量均臻明確外，委難察得實情，職是之
    故，縱未確切查得販賣賺取之實際差價，但除別有事證，足
    認係按同一價格轉讓，確未牟利外，尚難執此認非法販賣之
    事證有所不足，致知過坦承者難辭重典，飾詞否認者反得逞
    僥倖，而失情理之平；本件被告雖矢口否認有販賣毒品海洛
    因之犯行，使本院無從確認被告販賣可得之利潤。然被告既
    係分別以每次五百元至二千元不等之價格販賣海洛因與証人
    陳雅萍、馮亮堡，交易次數合計有六次之多，衡情被告當無
    無償提供海洛因與陳雅萍、馮亮堡之可能，被告既干冒科以
    重刑之危險，而販賣毒品海洛因，若謂被告無營利之意圖，
    孰能置信，準此，被告有營利之意圖，灼然甚明。
  (十)末查，扣案如附表二編號１之毒品經鑑定，該六包白粉均含
    海洛因成分，合計淨重一點九七公克，純度百分之十五點七
    一，純質淨重零點三一公克，有法務部調查局九十四年四月
    七日調科壹字第二００００五四二三號鑑定通知書在卷為憑
    （見偵查卷第一一九頁）。另被告、證人陳雅萍、劉紅棗等
    人於九十四年二月二日為警採尿送驗後，被告及證人劉紅棗
    呈安非他命類陽性反應；證人黃雅萍呈鴉片類、安非他命類
    陽性反應，又有尿液編號對照表二紙、長榮大學九十四年三
    月二日確認報告三紙在卷可稽（見偵卷第五六至六十頁）。
    此外，復有被告使用之行動電話0000000000號自
    自九十四年一月二十日起至同年二月二日止之雙向通聯紀錄
    、與行動電話號碼0000000000號之通聯紀錄資料
    各一份及扣押筆錄、扣押物品目錄表各一份暨照片四張在卷
    足據。
  (十一)綜上所述，被告所辯均屬卸責之詞，洵無足採，本件事證明
    確，被告犯行堪以認定。
三、查刑法第五十六條、第六十四第二項、第六十五條第二項等
    條文已於九十四年二月二日修正公布，其中(一)修正後刑法第
    五十六條業經刪除；(二)第六十四條第二項由原先之「死刑減
    輕者，為無期徒刑，或為十五年以下十二年以上有期徒刑」
    ，修正為「死刑減輕者，為無期徒刑」；(五)第六十五條第二
    項由原先之「無期徒刑減輕者，為七年以上有期徒刑」，修
    正為「無期徒刑減輕者，為二十年以下十五年以上有期徒刑
    」；並均自九十五年七月一日起施行。則依上開規定，若被
    告所犯之數罪有連續犯關係，依九十五年七月一日新法施行
    前之刑法第五十六條之規定，僅論以一罪即可，如依九十五
    年七月一日新法施行後刑法之規定，則因連續犯之規定業已
    刪除，其所犯各罪，應分論併罰；又死刑及無期徒刑減輕時
    ，修正施行之刑法第六十四條第二項、第六十五條第二項均
    將減輕後之刑期加重；則綜合上情，比較新舊法結果，自以
    修正前刑法第五十六條、第六十四條第二項、第六十五條第
    二項之規定有利於被告，依九十五年七月一日新施行之刑法
    第二條第一項前段之規定，自應適用行為時法即九十五年七
    月一日施行前之刑法第五十六條、第六十四條第二項、第六
    十五條第二項之規定。另修正後刑法第三十八條亦僅在該條
    第三項為文字之修正，並無比較新舊法之必要。然本件既應
    適用修正前刑法第五十六條、第六十四條第二項、第六十五
    條第二項之規定，則基於新舊法不得割裂適用之原則，本件
    亦應適用修正前刑法第三十八條之規定，併此敘明。
四、按海洛因係第一級毒品，毒品危害防制條例第二條第二項第
    一款定有明文。被告先後多次販賣毒品海洛因與陳雅萍、馮
    亮堡，核其所為，係犯毒品危害防制條例第四條第一項之販
    賣第一級毒品罪。其持有海洛因之低度行為，為販賣之高度
    行為所吸收，不另論罪。被告數次販賣海洛因，時間緊接，
    所犯罪名相同，顯係出於概括犯意反覆為之，為連續犯，應
    依修正前刑法第五十六條之規定以一罪論。除法定刑為死刑
    、無期徒刑部分，依修正前刑法第六十四條第一項、第六十
    五條第一項規定，均不得加重外，其餘加重其刑。再被告販
    賣海洛因予他人施用，固戕害他人身心，惟念其對重典之認
    識不夠深切，且本案被告販賣海洛因僅六次，所販賣之數量
    甚少與坊間大盤販賣整批大量毒品者有別，且販賣毒品海洛
    因所得僅六千元，所得非鉅，且被告本身亦有施用上開毒品
    之習慣，衡情若處以法定最低刑，依社會一般觀念不無情輕
    法重之虞，是被告犯罪情狀尚堪憫恕，對被告所犯上開犯行
    ，爰依修正前刑法第五十九條之規定，酌予減輕其刑。
五、原審以被告販賣第一級毒品海洛因部分罪証明確，因予論罪
    科刑，固非無見。但查：(一)刑法第五十六條業經修正施行，
    修正後已刪除該條之規定，原審未及比較新舊法，顯有未當
    。(二)原審既認被告有販賣第一級毒品營利意圖，但於判決理
    由內並未認定被告究有何「營利之意圖」，亦有未當。被告
    上訴否認犯罪，並以上開情詞指摘原判決不當，雖無理由，
    但原判決關於被告連續販賣第一級毒品海洛因部分既有上開
    可議之處，即屬無可維持，應由本院將原判決此部分連同定
    執行部分予以撤銷改判。爰審酌被告於假釋期中竟為牟利而
    犯本罪，所為犯行戕害國民身心健康，惟販賣數量及所得利
    益尚非鉅大，及其事後矢口否認犯行之態度等一切情狀，量
    處如主文第二項所示之刑，以資儆懲。扣案如附表二編號１
    所示之毒品，為第一級毒品海洛因，應依毒品危害防制條例
    第十八條第一項前段之規定沒收銷燬之。附表二編號３所示
    海洛因外包裝六只，既係用於包裹毒品，防其裸露、潮濕，
    便於攜帶販賣，顯係被告所有供販賣毒品所用，應併依毒品
    危害防制條例第十九條第一項規定宣告沒收之（最高法院八
    十八年臺上字五○三三號判決參照）。另扣案如附表二編號
    ５所示之物品，亦為被告所有供被告販售毒品所用，亦應依
    同條第十九條第一項規定宣告沒收。另扣案如附表二編號６
    所示之分裝用空塑膠袋一百十個，數量甚多，且皆集中包裝
    （見警卷第三十頁），應係被告所有，預備供被告販賣所用
    之物，爰依刑法第三十八條第一項第二款規定宣告沒收。又
    被告販賣第一級毒品所得合計六千元，應依毒品危害防制條
    例第十九條第一項之規定諭知沒收，如全部或一部不能沒收
    時，以其財產抵償之。
貳、無罪部分：
一、公訴意旨略以：乙○○意圖營利，並基於販賣第二級毒品安
    非他命之概括犯意，自九十四年一月中旬起，向不詳姓名年
    籍之成年人，以不詳價格購入第二級毒品安非他命後，在臺
    南市○○○路三０二巷二弄三號四樓租處，利用其所有如附
    表二編號５、６所示之物，準備將毒品海洛因分裝成小包，
    再以每小包五百至一千元之價格，販賣予不特定人，俟陳雅
    萍、馮亮堡等人分別前往其上開租處，或以行動電話聯絡後
    ，再販賣第二級毒品安非他命與陳雅萍、馮亮堡等人，因認
    被告涉犯毒品危害防制條例第四條二項之販賣第二級毒品罪
    嫌云云。
二、按犯罪事實應依證據認定之，無證據不得認定犯罪事實；又
    不能證明被告犯罪或其行為不罰者應諭知無罪之判決。刑事
    訴訟法第一百五十四條第二項、第三百零一條第一項分別定
    有明文。次按刑事訴訟法第一百六十一條已於九十一年二月
    八日修正公布，修正後同條第一項規定：檢察官就被告犯罪
    事實，應負舉證責任，並指出證明之方法。因此，檢察官對
    於起訴之犯罪事實，應負提出證據及說服之實質舉證責任。
    倘其所提出之證據，不足為被告有罪之積極證明，或其闡明
    之證明方法，無從說服法官以形成被告有罪之心證，基於無
    罪推定之原則，自應為被告無罪判決之諭知（最高法院九十
    二年度台上字第一二八號判例意旨可資參照）。
三、公訴意旨認被告涉犯上開犯行，無非係以：(一)証人陳雅萍、
    劉紅棗之証詞，(二)証人馮亮堡之証詞；(三)証人即查獲員警谷
    毓祥之証詞；(四)被告、証人劉紅棗、陳雅萍之尿液報告，行
    動電話通聯紀錄；(五)台南縣警察局歸仁分局查獲涉嫌毒品危
    害防制條例初步檢驗報告單等件為主要論罪依據。
四、訊據被告堅詞否認有何此部分犯行，辯稱「其並未販賣安非
    他命與証人陳雅萍、馮亮堡」云云。
五、經查：
  (一)証人陳雅萍係向被告購買毒品海洛因，並無購買安非他命一
    節，業據証人陳雅萍於警、偵訊時供証在卷；而証人劉紅棗
    於警、偵訊時雖証述「被告有販賣毒品」之情事，但就被告
    除販賣第一級毒品海洛因外，是否確有販賣第二級毒品一節
    ，証人劉紅棗並未詳加指証（見警卷第二十之二頁、偵查卷
    第二十六頁），公訴意旨依証人陳雅萍、劉紅棗之証詞，而
    認被告有販賣安非他命與証人陳雅萍之情，顯無所據。
  (二)証人劉紅棗雖於偵查中証述「九十四年一月底一個叫保仔的
    人（即指馮亮堡）打來，當時我和乙○○、陳雅萍開車經過
    下營鄉中營村，是我接的電話，接的電話只有一通，保仔說
    要安非他命，約在新營見面，到達新營後我有親見乙○○拿
    一包安非他命給保仔」等語（見偵查卷第二十六頁）。然証
    人馮亮堡於偵查中則証述「係於附表一編號２、３所示之時
    、地向被告購買海洛因」等情（見偵查卷第一三七頁至第一
    三八頁）。其中關於附表一編號２所示之販賣地點，証人馮
    亮堡係証述「在臺南縣下營鄉中營村巨蛋」交易，核與証人
    劉紅棗上開証述係在「新營」交易，關於交易之地點、販賣
    毒品之種類等情，証人劉紅棗與馮亮堡之証詞不符，則証人
    劉紅棗上開証詞之真實性即有可疑之處；且稽之証人馮亮堡
    偵查中之証詞，其向被告購買二次毒品之施用方法均係【滲
    水以注射針筒施打】之方式，核與施用毒品海洛因之方式相
    符；而一般施用毒品安非他命之方式，均係以【燒烤吸其煙
    】之方式施用毒品，並無以【滲水以注射針筒施打】之方式
    施用毒品，足認証人馮亮堡向被告購買之毒品應僅係毒品海
    洛因，並無安非他命，亦可認定。
  (三)至於証人馮亮堡於原審審理時，雖另証述「只有跟被告買過
    一次安非他命，一次一千元，海洛因是跟被告兒子合資購買
    的，我沒有跟被告買過」等語（見原審卷第一四四頁）。但
    証人馮亮堡上開証詞核與其於偵查中之供証不符，則証人馮
    亮堡於原審証述有向被告購買毒品安非他命一節，其真實性
    即非無疑；另證人馮亮堡所持有使用之該門號行動電話雖與
    被告持有上開門號之行動電話，自九十四年一月二十日起至
    同年二月二日止有密集頻繁之通聯紀錄，有上開二支行動電
    話門號通聯紀錄資料附卷可按（見偵卷第一二三至一二八頁
    ），但該通聯紀錄亦僅得証明証人馮亮堡與被告於上開時間
    有通聯之情事，至於通聯之內容是否及安非他命交易之情
    事，亦難以該通聯紀錄可得証明。況証人馮亮堡又有向被告
    購買毒品海洛因之情，已如上述，則該通聯紀錄亦有可能是
    聯絡海洛因交易之情事，非必係彼等交易安非他命之聯繫；
    另証人谷毓祥亦僅係証述當日查獲之情事，至於被告究有無
    販賣安非他命，尚難以証人谷毓祥之証詞可資佐証；準此，
    公訴意旨據該通聯紀錄、証人谷毓祥之証詞而以資佐証被告
    有販賣安非他命與証人馮亮堡之事實，亦難信採。
  (四)末查，上開証人陳雅萍持有，為警查獲之黑色皮包，雖為被
    告所有交與証人陳雅萍持有，已如上述；而該皮包內經警扣
    得之附表二編號２所示之物，經檢驗結果係第二級毒品安非
    他命，又有台南縣警察局歸仁分局查獲涉嫌毒品危害防制條
    例初步檢驗報告單、行政院衛生署管制藥品管理局九十四年
    六月三十日管檢字第０九四００零五六一八號檢驗成績書在
    卷為憑。然被告經警查獲採尿送驗結果，又有安非他命類陽
    性之反應（見偵查卷第五十八頁），而持有安非他命之原因
    有多端，或供施用，或為販賣，或有其他原因，從而本件雖
    經警在上開黑色皮包內扣得附表二編號２所示之安非他命，
    亦難以此即認被告確有販賣安非他命之事實。
  (五)綜上所述，証人陳雅萍既無向被告購買安非他命之事實，而
    証人馮亮堡於原審雖曾証述有向被告購買安非他命之情，但
    核與其於偵查中之供述不符，且依証人馮亮堡偵查中供述施
    用毒品之方式係「滲水以注射針筒施打」，亦核與施用安非
    他命之方式不符，証人馮亮堡之証詞，尚不足採為被告有罪
    之依據；另証人劉紅棗於偵查中雖証述被告有販賣安非他命
    與証人馮亮堡之情，但關於販賣毒品交易之地點、販賣毒品
    之種類部分，証人劉紅棗與馮亮堡之証詞又有不符；另公訴
    意旨所指之通聯紀錄及扣案之安非他命又均不足以証明被告
    確有販賣安非他命之事實，從而本院審酌公訴意旨所提出之
    證據，均不足為被告此部分有罪之積極證明，亦無從說服本
    院以形成被告此部分有罪之心證；此外，本件亦查無其他積
    極証據足資佐証被告確有公訴意旨所指之上開犯行，基於無
    罪推定之原則，應認被告此部分犯罪不能証明。
六、原審未詳予審酌卷証資料，遽予被告此部分有罪之諭知，自
    有未洽，被告上訴否認犯罪，為有理由，應由本院將原判決
    關於被告販賣第二級毒品安非他命部分予以撤銷改判，另為
    無罪判決之諭知。
據上論結，應依刑事訴訟法第369條第1項前段、第364條、第301
條第1項、第299條第1項前段、毒品危害防制條例第4條第1項、
第18條第1項前段、第19條第1項，95年7月1日施行之刑法第2條
第1項前段、95年7月1日施行前刑法第11條前段、第56條、第59
條、第38條第1項第2款，判決如主文。
本案經檢察官張太龍到庭執行職務。
中    華    民    國    95    年    10    月    4     日
                  刑事第四庭    審判長法  官  吳志誠
                                      法  官  蔡美美
                                      法  官  陳珍如
以上正本證明與原本無異。
如不服本判決，應於收受本判決後十日內向本院提出上訴書狀。
其未敘述上訴理由者並得於提起上訴後十日內向本院補提理由書
狀（均須按他造當事人之人數附繕本）「切勿逕送上級法院」。
                                      書記官  岑  玢
中    華    民    國    95    年    10    月    4     日
附表一
┌──┬────┬────────┬──────┬────────┬──────┐
│編號│販賣對象│  毒品種類      │販賣時間    │地點            │ 販賣次數   │
│    │        │                │            │                │ 金額       │
├──┼────┼────────┼──────┼────────┼──────┤
│１  │陳雅萍  │第一級毒品海洛因│九十四年一月│臺南市○○○路二│四次        │
│    │        │                │二十日左右某│段三０二巷二弄三│每次五百元  │
│    │        │                │日起至九十四│號四樓          │合計二千元  │
│    │        │                │年二月一日  │                │            │
├──┼────┼────────┼──────┼────────┼──────┤
│２  │馮亮堡  │同上            │九十四年一月│臺南縣下營鄉    │一次        │
│    │        │                │底某日      │中營村巨蛋超商  │價格二千元  │
│    │        │                │            │附近            │合計二千元  │
├──┼────┼────────┼──────┼────────┼──────┤
│３  │馮亮堡  │同  上          │九十四年一月│被告位於臺南市中│一次        │
│    │        │                │間某日      │華南路二段三０二│價格二千元  │
│    │        │                │            │巷二弄三號四樓住│合計二千元  │
│    │        │                │            │處樓下          │            │
└──┴────┴────────┴──────┴────────┴──────┘
 附表二
┌──┬─────┬────────────────┐
│編號│物品名稱  │ 數 量                          │
├──┼─────┼────────────────┤
│１  │第一級毒品│陸包，驗後淨重共計壹點玖壹公克，│
│    │海洛因    │純度百分之十五點七一，純質淨重零│
│    │          │點參壹公克                      │
├──┼─────┼────────────────┤
│２  │第二級毒品│玖包，驗後毛重共計拾點伍伍陸公克│
│    │安非他命  │                                │
├──┼─────┼────────────────┤
│３  │海洛因外包│陸個，被告所有供販賣第一級毒品罪│
│    │裝袋      │所用之物。                      │
├──┼─────┼────────────────┤
│４  │安非他命外│玖個                            │
│    │包裝袋    │                                │
├──┼─────┼────────────────┤
│５  │電子磅秤  │壹臺，被告所有供犯販賣第一級毒品│
│    │          │罪秤重之用                      │
├──┼─────┼────────────────┤
│６  │分裝用空塑│壹佰壹拾個，被告所有預備供販賣第│
│    │膠袋      │一級毒品時分裝之分。            │
└──┴─────┴────────────────┘
附錄法條：
毒品危害防制條例第4條第1項、第2項
製造、運輸、販賣第一級毒品者，處死刑或無期徒刑；處無期徒
刑者，得併科新臺幣 1 千萬元以下罰金。
製造、運輸、販賣第二級毒品者，處無期徒刑或 7 年以上有期徒
刑，得併科新臺幣 7 百萬元以下罰金。


司法院資訊處製作；財團法人民間司法改革基金會備份。
